【裁判字號】    94,交聲,259
【裁判日期】    950113
【裁判案由】    違反道路交通管理處罰條例聲明異議
【裁判全文】
臺灣雲林地方法院交通事件裁定         94年度交聲字第259號
移
異  議  人
即受處分人  邱福棟即甲○○○○.
上列受處分人因違反道路交通管理處罰條例案件，對於交通部公
路總局嘉義區監理所雲林監理站民國94年10月11日所為之裁決處
分（原處分案號：雲監裁字第裁72-ZCB016691號），聲明異議，
本院裁定如下：
    主  文
原處分撤銷。
    理  由
一、原處分意旨略以：受處分人甲○○○○○○○所有0018-LC
    號車，於民國94年4 月30日，經ZCB016691 號違規單舉發違
    反道路交通管理處罰條例第33條第1 項違規，異議人未依應
    到案日期辦理結案，亦未於裁決前向交通部公路總局嘉義區
    監理所雲林監理站（以下簡稱雲林監理站）提出陳述及提供
    駕駛人，本站依道路交通管理處罰條例第9 條規定，於94年
    10月11日開具雲監裁字第裁字第72-ZCB016691號裁決書，逕
    寄甲○○○○○○○，於94年10月18日辦理寄存虎尾郵局，
    完成送達程序。本案依道路交通管理處罰條例第9 條、第33
    條第1 項及違反道路交通管理事件統一裁罰基準表之規定，
    裁處罰鍰新台幣（下同）6,000 元云云。
二、聲請異議意旨則以：(一)94年4 月30日違規時之駕駛人，非本
    工作室負責人，故不知有違規情事。(二)郵差並未遞交違規通
    知單，竟以「關閉歇業」為由，自行退回通知單，亦未通知
    本工作室。(三)本工作室成立於94年4 月26日，因成立之初，
    工作繁忙，且工作室性質有別於一般店家，需長時間在外攝
    影，斷無成立4 月，即行歇業之理。(四)違規時駕駛人為本工
    作室負責人之胞妹邱藍君，經本人詢問，確有違規情事，亦
    同意應為此罰單負責。(五)由於郵局遞送之疏失，致使雲林監
    理站裁決需由本工作室負擔此罰單之處分，殊為不公。懇請
    准予由當日駕駛人為此罰單之受處分人，爰聲明異議等語。
三、按「有行政程序之當事人能力者如下：一、自然人。二、法
    人。三、非法人之團體設有代表人或管理人者。四、行政機
    關。五、其他依法律規定得為權利義務之主體者。」「自然
    人、法人、中央及地方機關、非法人之團體，有當事人能力
    。」行政程序法第21條、行政訴訟法第22條分別定有明文。
    又獨資商號在行政訴訟裁判當事人欄應如何記載，依最高行
    政法院（即改制前原行政法院）68年8 月份庭長評事聯席會
    議決議：「依行政訴訟法第三十三條規定，本法未規定者，
    準用民事訴訟法，裁判當事人欄之記載，涉及當事人能力問
    題，依民事訴訟法第四十條及四十一條之意旨，僅有自然人
    、法人、非法人團體有當事人能力，獨資商號不合上述法條
    之規定，應不認其有當事人能力，而應以該獨資商號主人為
    當事人，記載為『○○○（即○○商號）』。」足見獨資商
    號並無當事人能力，而應以商號負責人為當事人，商號負責
    人有違反行政罰法時，不能直接對商號處罰，而應以商號負
    責人為裁罰之對象，始符合規定。經查：
  (一)國道公路警察局第三警察隊員林分隊以「馬立廉工作攝影工
    作室」所有車牌號碼0018-LC 自小客車，於94年4 月30日1
    時24分許，行經國道一號南下201.1 公里處，因「速限100
    公里，經雷達（射）測定行速為118 公里，超速18公里」，
    違反道路交通管理處罰條例第33條第1 項規定為由，於94年
    5 月27日開立內政部警政署國道公路警察局公警局交字第ZC
    B016691 號舉發違反道路交通管理事件通知單，對「馬立廉
    工作室」開單告發，並以掛號郵寄送達方式，送達甲○○○
    ○○○○設立於雲林縣虎尾鎮○○路129 號之營業所送達，
    惟經送達郵差於94年6 月2 日以「關閉歇業」、「遷移不明
    」為由，無法送達於「甲○○○○○○○」。經內政部警政
    署國道公路警察局第三警察隊於94年7 月8 日以公警交字第
    0940391090號函辦理公示送達。雲林監理站於94年10月11日
    認為已合法送達，以「甲○○○○○○○」為受處分人，開
    立本案裁決書裁處等情，有該舉發違反道路交通管理事件通
    知單影本、照片影本、內政部警政署94年7 月8 日公警三交
    字第0940391090號公告影本及裁決書各1 件在卷可稽，堪信
    屬實。是內政部警政署國道公路警察局第三警察隊及雲林監
    理站均以「甲○○○○○○○」為裁罰對象，至為明確。
  (二)然「甲○○○○○○○」於94年4 月18日核准設立，組織類
    型屬獨資商號，負責人為邱福棟，有雲林縣政府營利事業登
    記公示詳細資料列印本1 紙在卷可稽。是「甲○○○○○○
    ○」既屬獨資商號，即未具有行政程序之當事人能力甚明。
    本件舉發違反道路交通管理事件通知單以「甲○○○○○○
    ○」為開單告發對象，即有違誤。而雲林監理站未予詳查，
    復以「甲○○○○○○○」為裁罰對象，開立違反道路交通
    管理事件裁決書，均於法不合，堪以認定。
四、綜上所述，行政程序之當事人能力有無，乃法院應依職權調
    查之事項。警察機關本應對「邱福棟即甲○○○○○○○」
    開單告發，竟以「甲○○○○○○○」為裁罰對象，而原處
    分機關未查，亦以「甲○○○○○○○」為受處分人，開立
    裁決書，均有未洽。受處分人即異議人邱福棟即甲○○○○
    ○○○聲明異議意旨雖未指摘及此，然本件既有上揭違法之
    處，自應由本院裁定將原處分撤銷，由原處分機關另為適法
    之處理，並重新送達，以資適法。
五、據上論斷，應依道路交通案件處理辦法第20條，裁定如主文
    。
中    華    民    國    95    年    1     月    13    日
                  交通法庭      法  官  柯志民
以上正本證明與原本無異
如不服本裁定應於送達後5 日內向本院提出抗告狀
                                書記官  魏輝碩
中    華    民    國    95    年    1     月    13    日


司法院資訊處製作；財團法人民間司法改革基金會備份。
